臺灣橋頭地方法院刑事判決　
111年度交簡字第1587號
公  訴  人  臺灣橋頭地方檢察署檢察官
被      告  林貫志


上列被告因公共危險案件，經檢察官提起公訴（110年度偵字第1
2520號），因被告自白犯罪，本院合議庭認宜以簡易判決處刑（
原案號：111年度交訴字第31號），爰不經通常審判程序，裁定
由受命法官獨任逕以簡易判決處刑如下：
    主  文
林貫志犯肇事致人傷害逃逸罪，處有期徒刑陸月，如易科罰金，
以新臺幣壹仟元折算壹日。緩刑貳年，並應於緩刑期間內，向指
定之政府機關、政府機構、行政法人、社區或其他符合公益目的
之機構或團體，提供肆拾小時之義務勞務。緩刑期間付保護管束
。
    事實及理由
一、林貫志於民國109年12月24日8時許，駕駛車牌號碼0000-00
    號自用小貨車，沿高雄市大樹區九大路內側車道由北往南方
    向行駛，行經該路段372號前，欲向右變換車道時，本應注
    意行車變換車道時應讓直行車先行，並注意安全距離，且應
    預先顯示方向燈或手勢讓後車知悉，而依當時天候晴，日間
    自然光線，路面鋪裝柏油且乾燥、無缺陷，亦無障礙物，視
    距良好，並無不能注意之情事，竟疏未注意，而未預先顯示
    方向燈或手勢，亦未注意安全距離並禮讓直行車先行，即貿
    然向右變換車道，適有莊玉靖騎乘車牌號碼000-0000號重型
    機車沿同路段外側車道由北往南方向直行，駛於林貫志所駕
    車輛右後側，林貫志所駕車輛之右後車尾遂與莊玉靖騎乘機
    車之車頭發生碰撞，使莊玉靖人車倒地，並因此受有臉部及
    四肢多處擦傷、頭部及臀部挫傷之傷害(過失傷害部分業經
    莊玉靖撤回告訴，由本院另為公訴不受理之諭知)。詎林貫
    志當時已預見其極可能與其他用路人之車輛發生碰撞並因此
    致人受有傷害，仍基於肇事逃逸之不確定故意，未停車瞭解
    莊玉靖是否受傷，並採取必要之措施，亦未等待警方到場處
    理，或留下任何足資辨別其身分及聯絡之資料，逕自駕車離
    開現場。嗣經警據報後調取案發現場附近之監視器錄影畫面
    ，始悉上情。
二、認定犯罪事實所憑之證據及理由 
　  上揭犯罪事實，業經被告林貫志於本院準備程序坦承不諱，
    核與證人即告訴人莊玉靖於警詢暨偵訊時，以及證人張瑞(
    即被告所駕車輛之所有人)於偵訊時之證述相符，並有大東
    醫院診斷證明書、道路交通事故現場圖、道路交通事故調查
    報告表㈠、㈡-1、道路交通事故談話紀錄表、現場照片、案發
    地點附近之監視器錄影畫面擷圖照片、被告所駕車輛及告訴
    人所騎乘機車之車輛詳細資料報表、被告所駕車輛之清潔紀
    錄表、被告所屬公司之員工體溫監測表、被告所持用行動電
    話之雙向通聯查詢資料等證據在卷可佐，堪信被告所為之任
    意性自白確與事實相符。是本件事證已臻明確，被告犯行已
    堪認定，應依法論科。
三、論罪科刑
  ㈠按行為後法律有變更者，適用行為時之法律，但行為後之法
    律有利於行為人者，適用最有利於行為人之法律，刑法第2
    條第1項定有明文。本件被告行為後，刑法第185條之4業於1
    10年5月28日修正公布，並於同年月30日施行。修正前刑法
    第185條之4原規定：「駕駛動力交通工具肇事，致人死傷而
    逃逸者，處1年以上7年以下有期徒刑。」，修正後刑法第18
    5條之4則規定：「駕駛動力交通工具發生交通事故，致人傷
    害而逃逸者，處6月以上5年以下有期徒刑；致人於死或重傷
    而逃逸者，處1年以上7年以下有期徒刑（第1項）。犯前項
    之罪，駕駛人於發生交通事故致人死傷係無過失者，減輕或
    免除其刑（第2項）。」，而本案係被告駕駛動力交通工具
    過失致告訴人受傷之情形，故本案法定刑係由修正前「處1
    年以上7年以下有期徒刑」，修正為「處6月以上5年以下有
    期徒刑」刑度，是適用修正後刑法第185條之4第1項之規定
    較有利於被告，則依刑法第2條第1項後段規定，應適用修正
    後刑法第185條之4第1項前段之規定論處。
  ㈡核被告所為，係犯刑法第185條之4第1項前段之肇事致人傷害
    逃逸罪。爰依據行為人之責任為基礎，審酌被告因行車過失
    肇致本件交通事故後，漠視其法律上所應履行之義務，未留
    滯現場，提供告訴人即時救助，隨即逕行離去，輕忽他人生
    命、身體法益，所為確屬不該；再考量本件告訴人所騎乘機
    車係與被告所駕車輛之右後車尾碰撞，被告並未直接目睹事
    故發生，主觀上針對肇事致人受傷逃逸之犯意應係不確定故
    意之情節；另衡以告訴人所受傷勢主要係擦挫傷，尚非甚為
    嚴重或失去自救能力；復酌以被告犯後已坦承犯行，並與告
    訴人達成和解且已給付和解金完畢(詳審交訴卷第53-54頁之
    調解筆錄；交訴卷第62、68頁之匯款單據及本院辦理刑事案
    件電話紀錄查詢表)，告訴人亦具狀請求對被告從輕量刑(詳
    審交訴卷第57頁刑事陳述狀)；復衡諸被告在案發前未曾因
    犯罪經法院判處罪刑之前科素行(詳臺灣高等法院被告前案
    紀錄表)，兼衡被告自述高中畢業之智識程度，目前以送貨
    為業，月收入約新臺幣3 萬元，已婚並有2名成年子女，與
    配偶、子女同住等家庭生活狀況（詳交訴卷第59頁）等一切
    情狀，量處如主文所示之刑，並諭知如易科罰金之折算標準
    。
　㈢末查被告先前未曾因犯罪經法院判處罪刑，此已如前述，其
    於本件諒係一時失慮，致罹刑章，且其犯後已坦承犯行，並
    與告訴人達成和解且給付和解金完畢，可徵其已知悔悟，佐
    以告訴人、檢察官亦分別具狀或當庭表示同意給予被告緩刑
    宣告(詳審交訴卷第57頁刑事陳述狀；交訴卷第58頁檢察官
    當庭所述)，足認被告經此偵審程序後，當知警惕，應無再
    犯之虞，本院認對被告宣告之刑以暫不執行為適當，爰依刑
    法第74條第1項第1款之規定，就被告所犯之罪宣告緩刑2年
    。又緩刑期內，為使被告知法守法，謹慎其行，且導正其行
    為與法治之觀念，爰併依刑法第74條第2項第5款之規定，命
    其應向指定之政府機關、政府機構、行政法人、社區，或其
    他符合公益目的之機構或團體，提供40小時之義務勞務，暨
    依刑法第93條第1項第2款之規定，宣告其應於緩刑期間付保
    護管束，期能使其於保護管束期間，確切明瞭其行為所造成
    之損害，並培養正確法治觀念。另依刑法第75條之1第1項第
    4款規定，違反上開緩刑負擔情節重大，足認原宣告之緩刑
    難收其預期效果，而有執行刑罰之必要者，得撤銷緩刑之宣
    告，附此敘明。
四、依刑事訴訟法第449 條第2 項、第3 項、第454 條第1 項，
    刑法第2 條第1 項但書、第185 條之4第1項前段、第41條第
    1 項前段、第74條第1 項第1 款、第74條第2 項第5 款、第
    93條第1 項第2 款，逕以簡易判決如主文。
五、如不服本件判決，得自收受送達之日起20日內，向本院提起
    上訴狀（須附繕本及表明上訴理由），上訴於本院管轄之第
    二審地方法院合議庭。　　
六、本案經檢察官靳隆坤提起公訴，檢察官梁詠鈞到庭執行職務
。
中　　華　　民　　國　　111 　年　　6 　　月　　30　　日
                  橋頭簡易庭    法　官  彭志崴
以上正本證明與原本無異。
如不服本判決應於收受送達後20日內向本院提出上訴書狀，並應
敘述具體理由；如未敘述上訴理由者，應於上訴期間屆滿後20日
內向本院補提理由書（均須按他造當事人之人數附繕本）「切勿
逕送上級法院」。
中　　華　　民　　國　　111 　年　　6 　　月　　30　　日
　　　　　　　　　　　　　　　　書記官  黃淑菁
附錄本件判決論罪科刑法條：
中華民國刑法第185條之4
駕駛動力交通工具發生交通事故，致人傷害而逃逸者，處6月以
上5年以下有期徒刑；致人於死或重傷而逃逸者，處1年以上7年
以下有期徒刑。
犯前項之罪，駕駛人於發生交通事故致人死傷係無過失者，減輕
或免除其刑。